【裁判字號】    98,家訴,63
【裁判日期】    990319
【裁判案由】    撤銷死亡宣告
【裁判全文】
   臺灣新竹地方法院民事判決              98年度家訴字第63號
原      告  乙○○○
被      告  甲○○
上列當事人間請求撤銷死亡宣告事件，本院於中華民國99年3月1
0日言詞辯論終結，判決如下：
    主  文
民國91年10月25日本院91年度亡字第10號判決所為宣告乙○○○
於民國77年4月1日下午12時死亡之判決撤銷。
訴訟費用由被告負擔。
    事實及理由
一原告主張：
(一)聲明：如主文所示。
(二)陳述：原告因家暴離開回花蓮娘家，之後返回新竹家，被告卻
  趕原告走，原告無去處，只好回娘家住，因原告本人現仍生存
  ，爰依民事訴訟法第636條提起本件訴訟，請求撤銷本院91年
  度亡字第10號宣告原告乙○○○死亡宣告之判決。
二被告則以：原告不是被告之太太，被告已經至少30年以上沒有
  見過其太太，被告與太太乙○○○婚後育有二個兒子、一個女
  兒，女兒周春香已過世，訴外人周聖文是否為害春香之兒子，
  被告不知道等語。
三本院之判斷：
(一)按撤銷死亡之訴，有法律上利害關係之人得提起之；撤銷死亡
  宣告之訴，如受死亡宣告之人尚生存者，得提起之，且不受應
  於知悉死亡宣告判決30日內之不變期間提起之限制，民事訴訟
  法第635條第1項、第636條、第637條分別定有明文。
(二)本件原告主張其因離去住居所，失去音訊，生死不明，前經被
  告向本院聲請死亡宣告，並經本院於91年10月25日以91年度亡
  字第10號判決宣告原告於77年4月1日下午12時死亡，惟原告目
  前仍然生存之事實，業據證人即原告之表妹李玉梅、原告之孫
  周聖文等人到庭證述屬實，並經本院調閱本院91年度亡字第10
  號宣告死亡全案卷宗核閱無訛。再者，周聖文係周春香之子，
  亦為兩造之孫，有戶籍謄本可參，經本院囑託法務部調查局就
  原告是否為周聖文之外祖母所作之血緣鑑定，其鑑定結果認「
  依據遺傳法則，周聖文與乙○○○間之DNA STR型別具有14 個
  共有對偶基因型，計算其累積祖孫關係指數CGI值為6.1 2 以
  上；復以粒線體DNA序列分析法檢驗，兩者檢出之粒線體DN A
  序列相同，計算其累積祖孫關係指數CGI值加計粒線體DNA單倍
  體指數後為2.049×1000以上，綜合研判乙○○○非常有可能
  （機率99.95%以上）為周聖文之外祖母」等情，有該局99年2
  月2日調科肆字第09900049700號鑑定書暨檢附之DNA型別檢驗
  結果及比對紀錄表附卷可參，足見原告確係周聖文之外祖母，
  準此，自堪認原告之主張為真實。
(三)綜上，原告乙○○○既尚生存，其前經本院以91年度亡字第10
  號民事判決宣告其已死亡，即與客觀事實顯有不符，從而原告
  訴請撤銷本院所為前揭死亡宣告之判決，核無不合，應予准許
  。
五訴訟費用負擔之依據：民事訴訟法第78條。
中    華    民    國    99    年    3     月    19    日
                      家事法庭法  官  謝永昌
以上正本係照原本作成。
如對本判決上訴，須於判決送達後20日之不變期間內，向本院
提出上訴狀。
中    華    民    國    99    年    3     月    19    日
                              書記官  張淑芬

司法院資訊處製作；財團法人民間司法改革基金會備份。
